【裁判字號】    97,台上,4722
【裁判日期】    970925
【裁判案由】    違反毒品危害防制條例
【裁判全文】
最高法院刑事判決            九十七年度台上字第四七二二號
上  訴  人  台灣高等法院台南分院檢察署檢察官
被      告  甲○○
上列上訴人因被告違反毒品危害防制條例案件，不服台灣高等法
院台南分院中華民國九十七年五月二十九日第二審判決（九十七
年度上訴字第四號，起訴案號：台灣雲林地方法院檢察署九十五
年度偵字第八七０號），提起上訴，本院判決如下：
    主  文
原判決撤銷，發回台灣高等法院台南分院。
    理  由
本件原判決以公訴意旨略稱：被告甲○○明知安非他命係毒品危
害防制條例第二條第二項第二款所列之第二級毒品，依法不得販
賣，竟意圖營利，自民國九十三年底某日起至九十四年十月間某
日止，由湯協倉以電話與被告持用之0000000000號手
機聯絡後，或在其位於雲林縣西螺鎮○○路三三三巷六號住處或
在湯協倉位在雲林縣莿桐鄉埔子村十三鄰榮村五十五號住處或在
程立仁位在雲林縣斗六市○○路六六五巷十七弄六號住處，以安
非他命每錢約新台幣（下同）三千至五千元不等價格，連續販賣
安非他命予湯協倉、程立仁及李忠信三人多次，嗣於警偵辦湯協
倉、程立仁及李忠信三人之竊盜案件時，始循線查獲上情。因認
被告涉犯毒品危害防制條例第四條第二項販賣第二級毒品安非他
命罪（起訴書誤載為違反毒品危害防制條例第四條第一項販賣第
一級毒品罪）云云。經審理結果，認不能證明被告犯罪，因而撤
銷第一審關於此部分之科刑判決，改判諭知被告無罪，固非無見
。
惟查刑事訴訟以發見真實為目的，告訴人、證人之陳述，前後不
符，互有出入時，事實審法院應本於職權詳為調查，斟酌各方面
之情形，依自由心證判斷其孰為可信，不得因先後陳述偶有分歧
，即全部予以捨棄；苟其基本事實之陳述與真實性無礙時，仍非
不得採為論罪之依據。原判決於理由說明：證人湯協倉於警詢證
稱：伊自九十三年底起至九十四年十月二十日止，以二千至三千
五百元不等之價格向被告購買甲基安非他命等語；於偵訊證稱：
伊自九十三年認識被告時起就向被告購買甲基安非他命，均係撥
打被告尾數五七五號之手機號碼（即0000000000號）
與被告聯絡，每次均以三千元之價格向被告購買甲基安非他命半
錢，談妥後被告會將甲基安非他命送到伊家，交易次數多到難以
計算等詞；再於第一審證稱：伊自九十三年十二月起至九十四年
九月底止，平均一星期向被告購買一次甲基安非他命，總共購買
約四十次，購買價格有三千元，也有五千元，五千元的次數比較
少，僅有七、八次，其餘都是三千元的，三千元約可購得半錢之
甲基安非他命，伊多半是以其0000000000號行動電話
撥打被告0000000000號手機號碼，與被告聯絡購買甲
基安非他命事宜，交易談成後，有時候伊騎機車去被告西螺家拿
，有時候被告拿到伊家，沒有其他方式。伊向被告買安非他命用
錢買的，一手交錢，一手交貨。但其中有十四至十五次沒有交易
成功，因為被告沒有甲基安非他命可賣云云。就證人湯協倉之證
詞觀之，證人湯協倉於第一審中證稱向被告購買甲基安非他命之
時間、地點、次數及金額，與其在警詢及偵查中之證述內容多所
不符，已有瑕疵。證人湯協倉之證詞與卷內客觀證據資料不相符
合，其證詞無從憑信，難以為確有向被告購買安非他命之不利證
明等語，因而為被告無罪之諭知。然查證人湯協倉於警詢時證稱
：自九十三年底起至九十四年十月二十日止，有時我至他住處或
他來我住處，以二千元至三千五百元不等之價格向被告購買安非
他命，另以每組對錶五千元之價格購買一錢重，二組對錶計一萬
元之價格向被告購買二錢重之安非他命等語（見警卷第一四至一
五頁）；於偵查時具結證稱：約從九十三年認識被告，從認識他
時就開始向他買安非他命，打電話給被告，被告送到我家裡來，
購買次數難以計算，太多次了，每次交易半錢三千元；另以二組
對錶向被告換二錢安非他命，價值一萬元等語（見偵字第八七０
號卷第一六、一七頁）。於第一審證稱：自九十三年十二月起至
九十四年十月二十日止向被告購買安非他命，嗣因扣除以手錶換
毒品部分，若只計算以現金購買部分，則更正為買到同年九月底
止。交易談成後，有時候我騎機車去被告西螺家拿，有時候他拿
到我家，沒有其他方式等語（見第一審卷第一五九至一六二頁）
。並稱：「（問：從九十三年十二月底起到九十四年十月二十日
止，拿了幾次安非他命？）好多次」、「（問：平均幾天一次？
）大概一星期找他一次」（見一審卷第一五四頁）；嗣因審判長
要求公訴檢察官確認次數，檢察官乃以一周一次計，算至九十四
年九月止購買四十次，至同年十月二十日則為四十三次（見第一
審卷第一五五頁）。就交易金額部分則證稱：購買價格有三千元
，也有五千元，五千元的次數比較少，僅有七、八次，其餘都是
三千元的等語（見第一審卷第一五四頁反面、第一五五頁）。證
人湯協倉對於向被告購買安非他命之次數、地點、價格及交付方
式等均已詳細供證，且主要事實情節大致相符，雖部分細節，前
後略有出入，然被告既於第一審坦承湯協倉確有拿價值一萬元之
對錶給伊等情（見第一審卷第一八五頁）。與本件販賣毒品間是
否有對價關係，是否足以補強證人供述真實性，猶待進一步調查
審認，原審遽為被告無罪之諭知，尚嫌速斷。檢察官上訴意旨指
摘原判決不當，尚非全無理由，應認原判決有撤銷發回更審之原
因。
據上論結，應依刑事訴訟法第三百九十七條、第四百零一條，判
決如主文。
中    華    民    國  九十七  年    九    月  二十五  日
                      最高法院刑事第二庭
                          審判長法官  莊  登  照
                                法官  黃  一  鑫
                                法官  許  錦  印
                                法官  張  清  埤
                                法官  陳  世  雄
      本件正本證明與原本無異
                                      書  記  官
中    華    民    國  九十七  年    十    月    一    日
                                                      Ｅ


司法院資訊處製作；財團法人民間司法改革基金會備份。
